臺灣高等法院刑事判決　　　　　　　　　　　　　　　九十一年度軍上字第一四號
　　上　訴　人
　　即　被　告　　甲○○
右上訴人因逃亡案件，不服國防部高等軍事法院九十一年度法仁判字第０三０號中華
民國九十一年二月十九日上訴判決（起訴案號：國防部北部地方軍事法院檢察署九十
年度訴字第二八二號），提起上訴，本院判決如左：
    主  文
原判決撤銷。
甲○○無故離去職役過六日，處有期徒刑拾月。
    理  由
一、原判決認定上訴人即被告甲○○係前開海岸巡防署海岸巡防總局北部地區巡防局
    第一海岸巡防總隊第一三大隊第一三０中隊一兵（民國八十九年四月五日入伍，
    義務役），曾於八十九年間因盜取財物與逃亡未遂等罪，經國防部北部地方軍事
    法院判處有期徒刑一年八月，緩刑二年，於九十年四月二十六日確定。嗣被告九
    十年六月十六日回役後，仍不思悔改，於九十年七月六日二十二時許，因不滿該
    隊風災之收假，對其待遇不公，且當日逾假返營後，畏懼將遭懲處，遂意圖長期
    脫免職役，無正當理由，自臺灣駐地不假離營潛逃，離去職役，匿居基隆市一帶
    ，向不知友人借貸維生，迄九十年八月二十七日二十三時許，經基隆憲兵隊在基
    隆市緝獲，解送國防部北部地方軍事法院檢察署，由軍事檢察官偵結起訴，移付
    審理。訊據上訴人即被告甲○○對於右揭離去職役之事實已坦白承認，惟辯稱：
    不滿該隊風災之收假，對伊待遇不公；因風災逾假十小時，總隊長（殷維偉）要
    將伊移送法辦，處罰太重云云。然經證人即上校總隊長殷維偉於原審調查中到庭
    證稱：伊未找過被告談其逾假處理方式；證人即該隊前上尉中隊長劉志慶亦證稱
    ：被告逾假歸來，大隊長並未找其談如何處理；且經當庭提示卷附被告自白係因
    機車遭人毀損糾紛而逾假之訪談筆錄影本後，被告始坦承總隊長沒有對伊提及逾
    假移送法辦，係因一時緊張，才有如是說；伊逾假非因颱風所致（均見原審九十
    一年一月二十一日調查筆錄）。是被告逾假歸來後，理應靜候處分，且縱有不滿
    收假之待遇，理應循正常程序申訴解決，被告竟擇逃亡之違法途徑處理，衡情亦
    難認有急迫之危害，致不及或不能求助，衡諸軍人所負保國衛民之責，自非屬離
    去職役之正當理由，其所辯非有可採。又被告係不假離營逃亡且長達五十餘日，
    足認被告有離去（長期脫免）職役逃亡之意圖。此外，被告犯行核與基隆憲兵隊
    九十年八月二十八日（九０）轅靜字第０五一三號解送人犯報告書暨所附筆錄記
    載情節相符，並經證人即該管少尉區對長邱建銘於偵查中到庭結證屬實，且有國
    防部北部地方軍事法院檢察署九十年七月十八日（九０）法義（甲）字第三四九
    七號通緝書（均詳如通緝卷），其犯罪事證明確，足以認定。原判決因認上訴人
    無故離役過六日，係犯陸海空軍刑法第九十三條第三款「無故離去職役」罪，而
    對上訴人所為科刑之判決，固非無見。惟按判決所載理由矛盾者，其判決當然違
    背法令，軍事審判法第一百九十七條第十四款定有明文。又科刑之判決書其宣示
    之主文，與所載之事實及理由必須互相適合，否則即屬理由矛盾，其判決當然為
    違背法令，最高法院六十四年度台上字第八九三號判例可循。查被告行為後之九
    十年九月二十八日修正公布陸海空軍刑法，該法第四十條規定：「無故離去職役
    或不就職役逾六日者，處三年以下有期徒刑、拘役或新臺幣三十萬元以下罰金。
    戰時無故離去職役或不就職役者，處三年以上十年以下有期徒刑。無故離去職役
    或不就職役逾三十日，或戰時逾六日者依前條之規定處罰」。而修正前陸海空軍
    刑法第九十三條則規定：「無故離去職役或不就職役者，依左列各款處斷：一、
    敵前，十年以上有期徒刑。二、軍中或戒嚴地域過三日者，五年以下有期徒刑。
    三、其餘過六日者，三年以下有期徒刑」。依刑法第二條第一項但書規定，應適
    用修正前陸海空軍刑法第九十三條第三款有利於被告，惟修正前之陸海空軍刑法
    第九十三條無故離去職役罪有三種情形，上訴人所犯無故離去職役罪係該條第三
    款過六日之情形，原判決事實及理由亦均認定上訴人無故離去職役過六日，然原
    判決主文卻僅記載「甲○○無故離去職役，處有期徒刑十月」，而未記載上開法
    條第三款「過六日」之犯罪構成要件，以為處罰之依據，其主文與所載之事實、
    理由即未盡相符，自有上述主文事實理由矛盾之違法，其判決當然違背法令。上
    訴人上訴意旨略謂：前審判決理由所載要旨為上訴人係因機車糾紛逾假，見不滿
    該管將移送法辦之故而萌生犯意；惟查，該管確有電話記錄（軍中視同正式命令
    ）指示當日因颱風之故收假人員得以延后收假，此消息為上訴人因風災無法歸隊
    而電訊部隊副大隊長得知，不料隨大隊長告知上訴人須法辦之違法命令，然使上
    訴人即具緩刑身份更形畏懼，前審未查，亦以中隊上證稱：「被告逾假歸來，大
    隊長未找其談如何處理．．．．」一語抹煞前開所言之事實，前審顯為未充分調
    查證據云云。然查，上訴人無故假滿潛逃過六日之行為，原判決於事實及理由欄
    已為敘明，並就上訴人所辯各節詳為指駁，原判決關於上訴人犯罪事實之認定，
    證據之取捨，並無不合。上訴人上訴意旨之指摘，雖無足採，然原判決既有前開
    理由矛盾違背法令之處，業如上述，然因該違誤對事實之認定並無影響，仍可據
    為裁判，爰由本院將原判決撤銷，自為判決。茲審酌上訴人犯罪動機、目的、手
    段，於緩刑期間猶不思悔改，回役後再犯本罪，顯見其法紀觀念淡薄，犯罪所生
    危害及犯罪後坦承犯行等一切情狀仍量處有期徒刑十月。
二、據上論斷，應依軍事審判法第二百零六條第一項、第一百六十五條第一項前段、
    第一百七十九條，刑事訴訟法第三百九十七條、第三百九十八條第一款，修正前
    陸海空軍刑法第九十三條第三款、第十五條，刑法第二條第一項但書，判決如主
    文。
中      華      民      國    九十一    年      四      月  十六      日
                              臺灣高等法院刑事第二十一庭
                                  審判長法  官  葉  騰  瑞
                                        法  官  黃  國  忠
                                        法  官  江  國  華
右正本證明與原本無異。
不得上訴。
                                        書記官  吳  碧  玲
中      華      民      國     九十一   年      四      月    十六      日
